臺灣臺中地方法院刑事判決
111年度原金訴字第85號
公  訴  人  臺灣臺中地方檢察署檢察官
被      告  李家慶


選任辯護人  王冠婷律師（法扶律師）
上列被告因詐欺等案件，經檢察官提起公訴（111年度偵字第141
02號），被告於準備程序進行中就被訴事實為有罪之陳述，經本
院合議庭裁定改依簡式審判程序審理，判決如下：
    主  文
李家慶犯三人以上共同詐欺取財罪，共貳罪，各處有期徒刑壹年
貳月。應執行有期徒刑壹年肆月。
未扣案之犯罪所得新臺幣參仟元沒收，於全部或一部不能沒收或
不宜執行沒收時，追徵其價額。
    犯罪事實及理由
一、本案被告李家慶所犯之罪，並非法定刑為死刑、無期徒刑或
    最輕本刑3年以上有期徒刑之罪，亦非高等法院管轄第一審
    之案件，其於本院準備程序中就被訴事實已為有罪之陳述，
    本院乃裁定進行簡式審判程序。又簡式審判程序之證據調查
    ，依刑事訴訟法第273條之2規定，不受同法第159條第1 項
    審判外陳述排除之限制，再被告對於卷內之各項證據亦不爭
    執證據能力，故卷內所列之各項證據，自得作為證據，先予
    敘明。
二、本件犯罪事實及證據理由，除起訴書犯罪事實欄一第18行至
    第19行「以附表所示之方式詐騙黃耀庭（未提出告訴）」更
    正為「以附表所示之方式詐騙黃耀霆（未提出告訴）」、附
    表編號2匯款時間110年10月9日21時35分許之匯款金額「903
    5元」更正為「9032元」、附表編號2之提領時間地點欄「11
    0年10月21時43分許」更正為「110年10月9日21時43分許」
    、證據部分補充「被告李家慶於本院準備程序及審理時之自
    白」外，餘均引用檢察官起訴書（如附件）之記載。
三、論罪科刑部分　
（一）按組織犯罪防制條例所稱犯罪組織，指3人以上，以實施
      強暴、脅迫、詐術、恐嚇為手段或最重本刑逾5年有期徒
      刑之刑之罪，所組成具有持續性或牟利性之有結構性組織
      ；前項有結構性組織，指非為立即實施犯罪而隨意組成，
      不以具有名稱、規約、儀式、固定處所、成員持續參與或
      分工明確為必要，該條例第2條定有明文。又犯第339 條
      詐欺罪而有3人以上共同犯之者，為加重詐欺取財罪，刑
      法第339條之4第1項第2款定有明文，即刑法第339條之4 
      第1項第第2 款係將「3人以上共同犯之」列為詐欺罪之加
      重要件。查被告李家慶在真實姓名年籍不詳，綽號「雀巢
      」、「小黑」、「標靶」所屬詐欺集團內，共同向被害人
      黃耀霆、車亞芳詐取財物，是該詐欺集團成員至少為3人
      以上無訛。而該詐欺集團係以向被害人詐取財物為目的，
      組織縝密，分工精細，自須投入相當之成本、時間，非為
      立即實施犯罪而隨意組成，足認本案之詐欺集團，屬3人
      以上，以實施詐術為手段，所組成具有持續性及牟利性之
      有結構性組織，核與組織犯罪防制條例第2條所定「犯罪
      組織」及刑法第339條之4第1項第2款加重詐欺取財罪之構
      成要件相符，且該條項為法定刑1年以上7年以下有期徒刑
      之罪，屬洗錢防制法第3條第1款所規定之特定犯罪。又被
      害人黃耀霆、車亞芳遭系爭詐欺犯罪組織成員詐騙，因陷
      於錯誤，而將詐騙款項存入指定之帳戶後，被告依其行為
      分擔模式，負責提領詐騙款項，並將所提領之款項上繳回
      系爭詐欺犯罪組織，以掩飾、隱匿詐欺犯罪所得之去向、
      所在，核與洗錢防制法第14條第1項洗錢罪之構成要件合
      致。
（二）核被告李家慶就起訴書附表編號1所為，係犯刑法第339 
      條之4第1項第2款之三人以上共同詐欺取財罪、組織犯罪
      防制條例第3條第1項後段之參與犯罪組織罪及洗錢防制法
      第14條第1項之洗錢罪；就起訴書附表編號2所為，係犯刑
      法第339條之4第1項第2款之三人以上共同詐欺取財罪、洗
      錢防制法第14條第1項之洗錢罪。
（三）被告就就起訴書附表編號1、編號2部分，與「雀巢」、「
      小黑」、「標靶」及所屬詐欺犯罪組織成員間，均有犯意
      聯絡及行為分擔，並互相利用他方之行為，以完成共同犯
      罪之目的，應各論以共同正犯。
（四）被告於起訴書附表所示之時間、地點，各依指示提領同一
      被害人之詐騙款項，皆係於密切接近之時間、地點實行，
      且侵害同一被害人之財產法益，各該提領款項之行為獨立
      性極為薄弱，依一般社會通念，在時間差距上，難以強行
      分開，應視為數個舉動之接續施行，皆為接續犯。
（五）另被告所犯參與犯罪組織罪部分，與起訴書附表編號1所
      犯三人以上共同詐欺取財罪、洗錢罪間；被告就起訴書附
      表編號2所犯三人以上共同詐欺取財罪及洗錢罪間，均有
      部分重疊合致，且犯罪目的單一，依一般社會通念，應評
      價為一罪方符合刑罰公平原則，皆爲想像競合犯，依刑法
      第55條規定，各從一重論以三人以上共同詐欺取財罪。至
      被告於警詢（偵查中未到庭）及本院審理時，就參與犯罪
      組織及洗錢犯行部分，均自白犯罪，原應依組織犯罪防制
      條例第8條第1項後段、洗錢防制法第16條第2項規定，減
      輕其刑，惟被告所犯參與犯罪組織及洗錢2罪，係屬想像
      競合犯中之輕罪，此部分想像競合輕罪得減刑部分，本院
      於依刑法第57條量刑時，併予審酌（最高法院108年度台
      上字第4405號、第4408號判決意旨參照）。
（六）被告所犯上開2次加重詐欺取財犯行，犯意各別，行為互
      殊，應予分論併罰。
（七）爰審酌被告正值青壯年，不思循正當途徑獲取財物，反加
      入詐欺犯罪組織，以非法方法圖謀不法所得，詐取被害人
      黃耀霆、車亞芳之財物，嚴重影響社會治安，所為實不足
      取，惟念其犯後坦承犯行，知所悔悟，並考量被告固已與
      被害人黃耀霆、車亞芳達成和解，有本院111年度中司刑
      移調字第1543號、第1652號調解程序筆錄各1份（見本院
      卷第91頁至第93頁）在卷可稽，然均未依約履行，有本院
      電話紀錄表1紙（見本院卷第95頁）可資為憑，態度難謂
      良好，復考量被告非居於本案之主導地位，及自承高中畢
      業之智識程度，目前從事綁鐵工作、經濟狀況貧窮等生活
      狀況，暨其犯罪之動機、手段、詐騙金額等一切情狀，分
      別量處如主文所示之刑，並定其應執行刑為如主文所示，
      以資懲儆。
（八）末組織犯罪防制條例第3條第3項關於刑前強制工作3年之
      規定，業經司法院大法官於民國110年12月10日以釋字第8
      12號解釋認該規定違憲，並自該解釋公布日起失其效力，
      是本案已無審酌是否併予宣告強制工作之必要，併此敘明
      。　
（九）被告及辯護人固請求為緩刑之宣告。然按緩刑屬於刑罰權
      作用之一環，具有刑罰權之具體效應，亦即犯罪行為人因
      其犯罪行為而受論罪科刑，具有明確之刑罰宣示，但因基
      於刑事政策考量，認為其不需進入機構性處遇接受刑罰之
      執行較為適當，乃設定一定觀察期間，並配合緩刑期內附
      條件機制。又諭知緩刑屬法院裁判時得依職權裁量之事項
      ，而緩刑之宣告，除應具備一定條件外，並須有可認為以
      暫不執行刑罰為適當之情形，始得為之（最高法院90年度
      台上字第4406號判決要旨參照）。查被告涉嫌多起詐欺取
      財犯行，所涉嫌之其餘詐欺取財罪嫌仍於臺灣臺中地方檢
      察署偵查中，有臺灣高等法院被告前案紀錄表可資為憑，
      然邇來詐欺犯罪案件層出不窮，經媒體反覆披載，政府對
      此亦大力掃蕩，被告猶執意加入前揭詐欺犯罪組織，擔任
      負責提領詐騙款項之車手，以有組織、規模、縝密分工之
      方式，共同詐騙無辜被害人之金錢，並造成偵查犯罪機關
      事後追查贓款及詐欺犯罪組織主謀成員之困難，而使詐欺
      犯罪組織更加氾濫，助長原已猖獗之詐騙歪風，被告所為
      對於社會治安之危害程度重大，被告正屬青壯，貪圖己利
      而加入前揭詐欺犯罪組織，心態可議；況被告固已與被害
      人黃耀霆、車亞芳達成和解，然均未依約履行乙節，業如
      上述，是為使其確實記取教訓並達成預防犯罪之效，本院
      認並無暫不執行為適當之情事，自不宜宣告緩刑，併此敘
      明。
四、被告於110年10月9日提領被害人黃耀霆、車亞芳所匯入之詐
    騙款項後，有取得合計新臺幣（下同）3,000元之報酬等情
    ，業據被告供稱在卷（見本院卷第58頁），是被告因本案而
    取得之報酬3,000元，既未扣案，仍應依刑法第38條之1第1
    項前段、第3項之規定諭知沒收，於全部或一部不能沒收或
    不宜執行沒收時，追徵其價額。
五、依刑事訴訟法第273條之1第1項、第299條第1項前段、第310
    條之2、第454條第2項，組織犯罪防制條例第3條第1項後段
    、第8條第1項後段，洗錢防制法第2條第2款、第14條第1項
    、第16條第2項，刑法第11條、第28條、第339條之4第1項第
    2款、第55條、第51條第5款、第38條之1第1項前段、第3項
    ，刑法施行法第1條之1，判決如主文。
六、如不服本判決，得於判決書送達之日起20日內，具狀向本院
    提起上訴。　　　　
本案經檢察官蔡雯娟提起公訴，檢察官陳怡廷到庭執行職務。
中　　華　　民　　國　　111 　年　　10 　　月　　17 　日
                  刑事第十三庭  法　官  簡佩珺
以上正本證明與原本無異。
告訴人或被害人如不服判決，應備理由具狀向檢察官請求上訴，
上訴期間之計算，以檢察官收受判決正本之日起算。
　　　　                        書記官 陳俐蓁
中　　華　　民　　國　　111 　年　　10　　月　　17　　日
附錄犯罪科刑法條：
組織犯罪防制條例第3條
發起、主持、操縱或指揮犯罪組織者，處3年以上10年以下有期
徒刑，得併科新臺幣1億元以下罰金；參與者，處6月以上5年以
下有期徒刑，得併科新臺幣1千萬元以下罰金。但參與情節輕微
者，得減輕或免除其刑。
具公務員或經選舉產生之公職人員之身分，犯前項之罪者，加重
其刑至二分之一。
犯第1項之罪者，應於刑之執行前，令入勞動場所，強制工作，
其期間為3年。
前項之強制工作，準用刑法第90條第2項但書、第3項及第98條第
2項、第3項規定。
以言語、舉動、文字或其他方法，明示或暗示其為犯罪組織之成
員，或與犯罪組織或其成員有關聯，而要求他人為下列行為之一
者，處3年以下有期徒刑，得併科新臺幣3百萬元以下罰金：
一、出售財產、商業組織之出資或股份或放棄經營權。
二、配合辦理都市更新重建之處理程序。
三、購買商品或支付勞務報酬。
四、履行債務或接受債務協商之內容。
前項犯罪組織，不以現存者為必要。
以第5項之行為，使人行無義務之事或妨害其行使權利者，亦同
。
第5項、第7項之未遂犯罰之。

洗錢防制法第2條
本法所稱洗錢，指下列行為：
一、意圖掩飾或隱匿特定犯罪所得來源，或使他人逃避刑事追訴
    ，而移轉或變更特定犯罪所得。
二、掩飾或隱匿特定犯罪所得之本質、來源、去向、所在、所有
    權、處分權或其他權益者。
三、收受、持有或使用他人之特定犯罪所得。

洗錢防制法第14條
有第二條各款所列洗錢行為者，處7年以下有期徒刑，併科新臺
幣5百萬元以下罰金。
前項之未遂犯罰之。
前二項情形，不得科以超過其特定犯罪所定最重本刑之刑。

中華民國刑法第339條之4
犯第339條詐欺罪而有下列情形之一者，處1年以上7年以下有期
徒刑，得併科1百萬元以下罰金：
一、冒用政府機關或公務員名義犯之。
二、三人以上共同犯之。
三、以廣播電視、電子通訊、網際網路或其他媒體等傳播工具，
    對公眾散布而犯之。
前項之未遂犯罰之。

附件
臺灣臺中地方檢察署檢察官起訴書
                                    111年度偵字第14102號
    被  告  李家慶  男  20歲（民國00年00月00日生）
                    住○○市○○區居○街000巷0號
                    國民身分證統一編號：Z000000000號
上列被告因詐欺等案件，業經偵查終結，認應該提起公訴，茲將
犯罪事實及證據並所犯法條分敘如下：
　　　　犯罪事實
一、李家慶於民國110年10月間，透過友人蔡鎔阡（另為不起訴
    處分）認識通訊軟體微信帳號暱稱「雀巢」之真實姓名年籍
    不詳之成年人，依其一般社會生活之通常經驗，明知一般人
    無須聘僱他人提領帳戶款項，且可以預見帳戶內之款項係不
    法犯罪所得之贓款，代為提領、轉交予不詳年籍之人，即產
    生遮斷資金流動軌跡而逃避國家追訴、處罰之效果，而隱匿
    該詐欺犯罪所得去向，同時其亦可能因此即參與含其在內所
    組成3人以上、以實施詐術為手段、具持續性或牟利性之有
    結構性詐欺集團犯罪組織，其為賺取不詳報酬，仍基於縱使
    參與犯罪組織亦不違背其本意之不確定故意，及基於縱使發
    生他人因受騙致財產受損、隱匿詐欺犯罪所得去向之結果，
    亦不違背其本意之詐欺取財及洗錢之不確定故意，加入「雀
    巢」、Telegram帳號暱稱「小黑」、「標靶」（下簡稱「小
    黑」、「標靶」）等真實年籍不詳等人所屬詐欺集團（下稱
    本案詐欺集團），而與其等及本案詐欺集團其餘成員，共同
    意圖為自己不法所有，基於三人以上共同詐欺取財、隱匿詐
    欺犯罪所得去向之洗錢犯意聯絡，先由本案詐欺集團不詳成
    員，於附表所示之時間，以附表所示之方式詐騙黃耀庭（未
    提出告訴）、車亞芳，致使其等陷於錯誤，而於附表各編號
    所示之時間，匯款附表各編號所示金額之款項至臺灣銀行帳
    號000-000000000000號帳戶內（下稱系爭帳戶，申設人李淑
    貞所涉詐欺等案件，由警方另案偵辦），再由李家慶依「小
    黑」之指示，騎乘車牌號碼000-0000號普通重型機車，前往
    附表各編號所示之提領地點，於附表各編號所示時、地，自
    系爭帳戶內提領附表各編號所示之款項後交付予本案詐欺集
    團成員即Telegeam帳號暱稱「小黑」之不詳成年人，而以上
    開方式隱匿犯罪所得去向。嗣黃耀霆、車亞芳察覺受騙並報
    警處理，而循線查獲上情。
二、案經車亞芳訴由臺北市政府警察局士林分局轉由臺中市政府
    警察局第六分局報告偵辦。
　　　　證據並所犯法條
一、證據清單
證據種類 編號 證據名稱 待證事實 供述證據 1 被告李家慶於警詢中之供述。 全部犯罪事實。  2 同案被告蔡鎔阡於警詢及本署偵查中之供述。 被告蔡鎔阡有介紹「雀巢 」給被告李家慶認識之事實。  3 被害人黃耀霆於警詢中之指述。  被害人黃耀霆遭本案詐欺集團成員以附表編號1所示方式詐騙後，於附表編號1所示時間匯款附表編號1所示金額之款項至系爭帳戶之事實。  4 告訴人車亞芳於警詢中之指訴。 告訴人車亞芳遭本案詐欺集團成員以附表編號2所示方式詐騙後，於附表編號2所示時間匯款附表編號2所示金額之款項至系爭帳戶之事實。 文書證據 1 系爭帳戶之交易明細1份。 同供述證據3及供述證據4。  2 路口監視器檔案擷圖照片及附表各編號所示提領地點之監視器檔案擷圖照片共36張。 全部犯罪事實。  3 被害人黃耀霆提出之ATM交易明細影本2張。 同供述證據3。  4 告訴人車亞芳提供之網路銀行交易明細擷圖照片影本6張。 同供述證據4。 
二、核被告李家慶所為，係犯組織犯罪防制條例第3條第1項後段
    之參與犯罪組織、刑法339條之4第1項第2款之3人以上犯之
    加重詐欺取財、洗錢防制法第14條第1項之洗錢等罪嫌。被
    告以一行為觸犯上開3罪名，係一行為觸犯數罪名之想像競合犯
    ，請依刑法第55條規定，從重論以加重詐欺取財罪。又被告
    李家慶與「雀巢」、「小黑」、「標靶」及本案詐欺集團其
    他成員，就上開犯行，有犯意聯絡及行為分擔，請論以共同
    正犯。末被告犯罪所得，請依刑法第38條之1第1項之規定，
    宣告沒收，於全部或一部不能沒收或不宜執行沒收時，請依同
    條第3項之規定，追徵其價額。
三、依刑事訴訟法第251條第1項提起公訴。
　　此　致
臺灣臺中地方法院
中　　華　　民　　國　 111　　年　　6 　　月　　17　　日
　　　　　　　　　　　　  檢　察　官   蔡 雯 娟
本件正本證明與原本無異
中　　華　　民　　國　 111　　年　　6 　　月　　30　　日
                          書　記　官   黃 宜 惠
附錄本案所犯法條全文
組織犯罪防制條例第3條
發起、主持、操縱或指揮犯罪組織者，處 3 年以上 10 年以下
有期徒刑，得併科新臺幣 1 億元以下罰金；參與者，處 6 月以
上 5 年以下有期徒刑，得併科新臺幣 1 千萬元以下罰金。但參
與情節輕微者，得減輕或免除其刑。
具公務員或經選舉產生之公職人員之身分，犯前項之罪者，加重
其刑至二分之一。
犯第 1 項之罪者，應於刑之執行前，令入勞動場所，強制工作
，其期間為 3 年。
前項之強制工作，準用刑法第 90 條第 2 項但書、第 3 項及第
98 條第 2 項、第 3 項規定。
以言語、舉動、文字或其他方法，明示或暗示其為犯罪組織之成
員，或與犯罪組織或其成員有關聯，而要求他人為下列行為之一
者，處 3 年以下有期徒刑，得併科新臺幣 3 百萬元以下罰金：
一、出售財產、商業組織之出資或股份或放棄經營權。
二、配合辦理都市更新重建之處理程序。
三、購買商品或支付勞務報酬。
四、履行債務或接受債務協商之內容。
前項犯罪組織，不以現存者為必要。
以第 5 項之行為，使人行無義務之事或妨害其行使權利者，亦
同。
第 5 項、第 7 項之未遂犯罰之。
中華民國刑法第339條之4
犯第 339 條詐欺罪而有下列情形之一者，處 1 年以上 7 年以
下有期徒刑，得併科 1 百萬元以下罰金：
一、冒用政府機關或公務員名義犯之。
二、三人以上共同犯之。
三、以廣播電視、電子通訊、網際網路或其他媒體等傳播工具，
    對公眾散布而犯之。
前項之未遂犯罰之。
洗錢防制法第14條
有第二條各款所列洗錢行為者，處 7 年以下有期徒刑，併科新
臺幣 5 百萬元以下罰金。
前項之未遂犯罰之。
前二項情形，不得科以超過其特定犯罪所定最重本刑之刑。

附表
編號 被害人 詐騙方式 匯款時間 匯款金額 提領人 提領時間、地點 提領金額 備註 1 黃耀霆 於110年10月9日19時41分許，假冒誠品書局人員撥打電話給黃耀霆，向其訛稱：之前購物不慎設定為大量購物，將會不斷扣款，會請銀行人員協助處理云云，再假冒玉山銀行人員撥打電話給黃耀霆 ，向其訛稱：需依其指示操作ATM解除設定云云，致使黃耀霆陷於錯誤， 而於右揭時間匯款右揭金額之款項至系爭帳戶內。 110年10月9日20時37分許 2萬4987元        110年10月9日20時39分許 5011元          李家慶 110年10月9日20時51分許 臺中市○○區○○○道0段000號中國信託商業銀行西屯分行 2萬5元（含 含手續費）        李家慶 110年10月9日20時53分許 臺中市○○區○○○道0段000號中國信託商業銀行西屯分行 1萬5元（含 手續費）  2 車亞芳 於110年10月9日20時9分許，假冒恩娜茉兒廠商人員撥打電話給車亞芳，向其訛稱：其公司網站防火牆遭駭客入侵，其永豐銀行信用卡信用卡遭盜刷20幾筆款項，會請銀行人員協助處理云云，再假冒永豐銀行人員撥打電話給車亞芳，向其訛稱：需依其指示操作網路銀行轉帳以解除設定云云，致使車亞芳陷於錯誤，而於右揭時間匯款右揭金額之款項至系爭帳戶內。 111年10月9日21時26分1秒許 2萬4059元    另有2筆款項非匯入系爭帳戶      李家慶 110年10月9日21時30分21秒許 臺中市○○區○○路0段000巷00號全家便利超商臺中惠慶店 2萬5元（含 手續費)       李家慶 110年10月9日21時30分30秒許 臺中市○○區○○路0段000巷00號全家便利超商臺中惠慶店 4005元（含 手續費）     110年10月9日21時35分許 9035元        110年10月9日21時37分許 10989元          李家慶 110年10月21時43分許 臺中市○○區○○路000○0號全家便利超商逢星門市 2萬5元（含 手續費）